【裁判字號】    98,交上訴,29
【裁判日期】    980505
【裁判案由】    公共危險
【裁判全文】
臺灣高等法院刑事判決                98年度交上訴字第29號
上  訴  人
即  被  告  甲○○
                      3樓
上列上訴人因公共危險案件，不服臺灣板橋地方法院97年度交訴
字第82號，中華民國97年12月3日第一審判決（起訴案號：臺灣
板橋地方法院檢察署97年度偵緝字第805號），提起上訴，本院
判決如下：
    主  文
上訴駁回。
    事  實
一、甲○○曾於民國（下同）93年間犯過失傷害案件，經臺灣士
    林地方法院判處有期徒刑3月，如易科罰金以銀元300元折算
    1日確定，於95年10月5日易科罰金執行完畢，仍不知悔改，
    於96年11月27日上午7時35分許，無駕駛執照而駕駛車牌號
    碼030-DM號營業小客車，沿臺北縣蘆洲市○○路行至三民路
    與中山一路、中山二路交岔路口（左轉則進入中山一路，右
    轉則進入中山二路）欲左轉，理應注意車前狀況，並隨時採
    取必要之安全措施，而依當時情形，又無不能注意之情事，
    竟疏於注意車前狀況，於左轉進入中山一路時，在交岔路口
    內接近行人穿越道處，其營業小客車車前碰撞到行駛在同向
    前方由乙○○所騎乘（後載其次子李奕德）車牌號碼DYW-82
    8號輕型機車的車尾處，致乙○○人車倒地，乙○○受有右
    腳踝大片挫擦傷、瘀腫之傷害（所涉過失傷害部分未據告訴
    ），甲○○駕車肇事致乙○○受有前揭傷害後，雖曾下車查
    看，但趁乙○○不注意時，竟未留下聯繫資料，未報警及通
    知救護車前來，即將前開營業小客車駛離現場逃逸，經乙○
    ○憑其記下之車牌號碼報警處理，警方始循線查獲。
二、案經臺北縣政府警察局蘆洲分局報請臺灣板橋地方法院檢察
    署檢察官偵查起訴。
    理  由
一、按被告以外之人於審判外之言詞或書面陳述，除法律有規定
    者外，不得作為證據，刑事訴訟法第159 條第1 項定有明文
    。而按被告以外之人於偵查中向檢察官所為之陳述，除顯有
    不可信之情況者外，得為證據，刑事訴訟法第159 條之1 第
    2 項定有明文。經查證人乙○○在檢察官偵訊時經過具結所
    為之證言，合於法定要件，且核其陳述時之外在環境及情況
    ，並無顯不可信之情況，本院亦認作為證據為適當。又按被
    告以外之人於審判外之陳述，雖不符刑事訴訟法第159條之
    1至159條之4之規定，而經當事人於審判程序同意作為證據
    ，法院審酌該言詞陳述或書面陳述作成時之情況，認為適當
    者，亦得為證據，刑事訴訟法第159條之5第1項定有明文，
    就證人乙○○於警詢時之陳述，被告同意作為證據，且本院
    斟酌證人乙○○於警詢時之供述證據取得過程並無瑕疵，且
    與本案待證事實間具有相當之關聯性，以之為本案證據尚無
    不當，是揆諸上開說明，證人乙○○於警詢時之陳述具有證
    據能力。而證人乙○○在檢察官偵訊時所為之證言，被告亦
    同意作為證據，自均應認具有證據能力，合先敘明。
二、訊據被告甲○○固坦承於上揭時間駕車行經上揭地點，在被
    害人機車倒地後曾下車查看，但未留下聯繫資料，未報警及
    通知救護車前來，即駕車離開等情，惟矢口否認有何肇事逃
    逸犯行，辯稱：事發當日早上7點10分，大家在三民路與中
    山路口等紅燈，待綠燈時我跟著前面的車子左轉，前面的一
    台摩托車載一個小孩，後座小孩手上還拿著雨傘，摩托車滑
    倒，雨傘掉在我車子前面，我的車子就停下來，下車準備要
    問前面那台摩托車要不要幫忙，還沒有下車的時候，我就看
    到那個騎摩托車的人將車子扶起來牽到旁邊，後座的小孩把
    雨傘撿起來，我把車子往前開大約5公尺左右停在路邊，再
    下車看是否需要幫忙，小孩要我把她母親載回家，我說好，
    但是小孩的母親說不要，我就傻傻站在那邊約1至3分鐘，然
    後就去開車載客做生意，到了晚上6點的時候，公司打電話
    來說交通大隊在找這台車子，有人報案說我肇事逃逸，我就
    到就去蘆洲交通隊云云。惟查：
  (一)上揭犯罪事實業據證人即被害人乙○○於警詢、偵查中證述
    綦詳，並有診斷證明書、道路交通事故調查報告表(一)、(二)、
    交通事故現場測繪草圖、查詢汽車駕駛人資料各1件，及現
    場暨車輛照片12張在卷可稽。
  (二)證人乙○○當時駕駛機車左轉中山一路時，係遭被告所駕駛
    的營業小客車由後碰撞其機車後方，以致其機車倒地，其亦
    因而右腳踝處挫擦傷、瘀腫等情，除據證人乙○○於警詢、
    偵查中陳述明確外，且被告於警詢時亦坦承，伊於事實欄所
    載時地，駕駛營業小客車有擦撞同向前方，由乙○○駕駛的
    DYW-828號輕型機車之事實不諱（見97年度偵字第2323號卷
    第5頁）。被告嗣於原審、本院審理時改口否認有碰撞到被
    害人的機車云云，要不可採，被告疏於注意車前狀況肇事，
    致人受傷之事實，可堪認定。
  (三)被告於原審準備程序供稱：伊於被害人機車倒地後，曾下車
    查看，當時被害人腳踝處稍微紅紅的，好像是被摩托車壓到
    等語（見原審卷第18頁），顯見被告已見到被害人有受傷，
    應有送醫或為其它處置之必要。且乙○○於偵查時證稱：當
    時因為我載著我小兒子要去上學，故先打電話請我大兒子李
    翊聖先帶小兒子李奕德去上學，在我大兒子抵達後，我小兒
    子請被告帶我去醫院或回家，被告對我小兒子說好，但後來
    人就不見了，因為當時我有記他的車號，所以就打電話報警
    等語（見97年度偵字第2323號卷第31頁）；被告亦供稱：那
    個後座的小孩要我把她母親（按即被害人乙○○）載回家，
    我回答說好（見原審卷第18頁）等情以觀，均足見被害人當
    時確有送醫或為其它處置之必要，且因被害人的大兒子李翊
    聖須載小兒子李奕德去上學，被害人沒有家人在場，是被害
    人之次子李奕德才會要求被告載被害人去醫院或回家。
  (四)被告雖辯稱，被害人說不要我載她回家云云，惟查，被告所
    辯與被害人乙○○上開於偵查中證述之情節迥異。衡以被害
    人乙○○在被告駕車離去後，即憑其記下被告車輛之車牌號
    碼報警等節，足以認被害人乙○○之指述顯較被告所辯具可
    信性。況且，被告於警詢時亦坦承其駕車離去時，並未經乙
    ○○同意（見97年度偵字第2323號卷第5頁），亦未留下聯
    繫資料，且未報警及通知救護車前來，即駕駛前開營業小客
    車駛離現場，足徵被告當時確有逃逸之犯意，從而，被告上
    揭所辯無非卸責之詞，不足採信，本件事證明確，被告之犯
    行洵堪認定。
三、被告上訴仍辯稱：尚時有下車關心被害人，並主動協助送醫
    被拒，被害人之小兒子李奕德知情，並非蓄意逃逸云云，惟
    查：被告肇事致被害人受傷，有送醫或為其它處置之必要，
    已如前述，且被害人自始表示不提起傷害告訴（見97年度偵
    字第2323號卷第8頁），亦未要求被告賠償，自無誣攀被告
    之必要，而被害人於偵查時證稱：被告未依渠小兒子之要求
    ，將之送醫或送回家，伊始報警等語，足認被害人並未拒絕
    被告之協助，而係被告未依承諾將之送醫或送回家，被害人
    始會報警處理。再查被告未留下任何個人資料即行離去，此
    為被告所是認，若非被害人有記下車號，將無從尋得被告，
    益證被告有逃逸之意，是其所辯與常情不符，尚難採取。
四、核被告甲○○所為，係犯刑法第185條之4之肇事致人受傷逃
    逸罪。查被告有事實欄所示刑之執行情形，有本院被告前案
    紀錄表一件在卷足憑，其於前案執行完畢後，5年以內故意
    再犯本件有期徒刑以上之罪，為累犯，應依法加重其刑。原
    審因適用刑法第185條之4、第47條第1項，審酌被告無照駕
    駛營業小客車行駛於道路上，因過失肇事致被害人乙○○受
    傷後，逕自逃逸離去，不僅使被害人乙○○蒙受身體傷害，
    亦危及一般道路用路人之安全，暨其智識程度、犯罪動機、
    手段、目的及犯罪後態度等一切情狀，量處被告有期徒刑8
    月，經核認事用法均無違誤，量刑亦稱妥適。被告上訴仍執
    陳詞否認犯罪，為無理由，應予駁回。
據上論斷，應依刑事訴訟法第368條，判決如主文。
本案經檢察官劉靜婉到庭執行職務。
中    華    民    國    98    年    5     月    5     日
                刑事第十六庭審判長法  官  溫耀源
                                  法  官  許增男
                                  法  官  王敏慧
以上正本證明與原本無異。
如不服本判決，應於收受送達後10日內向本院提出上訴書狀，其
未敘述上訴之理由者並得於提起上訴後10日內向本院補提理由書
（均須按他造當事人之人數附繕本）「切勿逕送上級法院」。
                                  書記官  丁淑蘭
中    華    民    國    98    年    5     月    5     日
附錄：本案論罪科刑法條全文
刑法第185 條之4
駕駛動力交通工具肇事，致人死傷而逃逸者，處六月以上五年以
下有期徒刑。


司法院資訊處製作；財團法人民間司法改革基金會備份。
